臺灣高等法院刑事判決　　　　　　　　94年度交上易字第17號
上　訴　人　臺灣士林地方法院檢察署檢察官
被　　　告　丙○○
上列上訴人因被告過失傷害案件，不服臺灣士林地方法院93年度
交簡上字第35號，中華民國93年11月30日第一審判決（起訴案號
：臺灣士林地方法院檢察署92年度偵字第4681號），提起上訴，
本院判決如下：
    主  文
原判決撤銷，發回臺灣士林地方法院。
    理  由
一、公訴意旨略以：被告丙○○於民國（下同）九十一年七月二
    十九日凌晨一時許，駕駛車牌號碼ＣＨ—四四六七號自用小
    客車，沿臺北縣汐止市○○街由北向南行駛，途經同市○○
    街與福德二路無號誌之交岔路口時，原應注意支線道車應暫
    停讓幹線道車先行，而依當時情形，並無不能注意之情事，
    竟疏未注意讓幹線道車先行，致撞及告訴人乙○○所駕駛搭
    載乘客即告訴人甲○○沿同市○○○路由東向西幹線道行駛
    之車牌號碼八Ａ—四四０八號自用小客車左側前車身，因而
    使告訴人乙○○受有頸部、背部、右臂（聲請簡易判決處刑
    書誤繕為右肩）、雙膝多處瘀傷等傷害，告訴人甲○○則受
    有右肩、雙鼠谿部及左手多處瘀傷等傷害，因認被告涉有刑
    法第二百八十四條第一項之過失傷害罪嫌等語。
二、原審以被告丙○○與告訴人乙○○、甲○○於上揭時地發生
    車禍，被告與告訴人乙○○、甲○○分別受有上述傷害，被
    告並另案對告訴人乙○○提起告訴，並經臺灣士林地方法院
    檢察署檢察官以九十二年度偵字第四四四二號聲請簡易判決
    處刑，嗣於臺灣士林地方法院士林簡易庭九十二年八月一日
    審理時，經就被告當庭對告訴人乙○○提起之附帶民事訴訟
    行調解程序，雙方協調成立，內容為：一、被告願於九十二
    年八月三十一日前給付告訴人乙○○新台幣二十一萬元；二
    、告訴人乙○○、甲○○二人願撤回對被告之刑事過失傷害
    告訴（九十二年度士交簡附民移調字第一號），依此本案告
    訴人乙○○、甲○○二人於調解成立時，顯已當場向該案法
    官表明其撤回之意思表示，應已生撤回告訴之效力，嗣於本
    案檢察官偵查時復提出該調解程序筆錄，則告訴人乙○○、
    甲○○二人撤回告訴之意思表示已因此到達本案承辦檢察官
    ，是告訴人乙○○、甲○○二人於本案第一審判決之前已合
    法撤回告訴，自應依法為不受理判決，原審因而撤銷該院簡
    易庭所為被告處刑之判決，並不經言詞辯論，而為不受理判
    決之諭知，固非無見。
三、查告訴乃論之罪，告訴人於第一審言詞辯論終結前得撤回其
    告訴，刑事訴訟法第二百三十八條第一項定有明文，而刑事
    訴訟法關於撤回之程序，並無明文規定，實務上類推適用本
    法第二百四十二條有關告訴之規定，告訴人權人得以言詞或
    書狀向司法警察官、檢察官或法官為之，是撤回告訴應以言
    詞或書狀向司法警察官、檢察官或法官確切表明撤回告訴之
    意思表示，本件被告因上揭車禍事件受傷，而對本件告訴人
    乙○○另案提起告訴，經臺灣士林地方法院檢察署檢察官以
    乙○○涉犯刑法第二百八十四條第一項之過失傷害罪聲請簡
    易判決處刑，而被告於臺灣士林地方法院士林簡易庭審理時
    ，當庭以言詞提起附帶民事訴訟，而經依法行調解程序時，
    被告與本案告訴人乙○○及甲○○雖成立如上述內容之調解
    程序筆錄，惟依該調解內容，僅係達成告訴人乙○○、甲○○二人「願撤回」對本案被告之刑事過失傷害告訴，而是否
    撤回告訴乃繫於告訴人乙○○、甲○○之主觀意願與客觀行
    為，而此既非依鄉鎮市調解條例規定所為之調解，即無適用
    該條例第二十五條第二項所為刑事事件於第一審法院辯論終
    結前調解成立，經法院核定，並經當事人同意撤回者，視為
    於調解成立時，撤回告訴之規定，茲查告訴人乙○○、甲○○自九十二年八月一日調解成立後，迨同年十一月二十八日
    本案檢察官偵查終結前、士林簡易庭九十三年二月十二日判
    決前及原審法院九十三年十一月十六日辯論終結前，均未據
    以言詞或書狀向檢察官或法官為撤回告訴之意思表示，而被
    告於本案九十二年九月二日檢察官偵查時雖當庭提出上揭調
    解程序筆錄，惟告訴人乙○○、甲○○仍未因之向檢察官表
    示撤回本件告訴之意，告訴人甲○○且仍表示還要告訴，是
    本件被告與告訴人乙○○、甲○○間縱就民市賠償達成上揭
    之調解內容，被告並於檢察官偵查時提出該調解程序筆錄，
    惟依該調解程序筆錄內容，並非確切表明告訴人乙○○、甲○○於達成民事賠償之調解時，即同時同意撤回本件之告訴
    ，告訴人二人僅表明「願撤回」本件告訴之意願而已，原審
    認被告與告訴人二人達成上揭調解成立時，應即已生撤回告
    訴之效力，而為本案不受理之諭知，其論斷是否適法，非無
    再詳加調查審酌之必要，檢察官上訴意旨指摘原審以本件告
    訴人乙○○、甲○○於上揭與被告成立調解時即已即已生合
    法撤回本件告訴之效力，而為不受理之諭知係屬不當，非無
    理由，則原判決既有可議，自應由本院將原判決撤銷發回原
    審法院更為妥適處理，並不經言詞辯論為之。
據上論斷，應依刑事訴訟法第三百六十九條第一項後段、第三百
七十二條，判決如主文。
中　　華　　民　　國　　94　　年　　3　　月　 　8 　　日
　　　　　　　　　臺灣高等法院刑事第八庭
　　　　　　　　　　　　　　　　審判長法　官　吳　敦
　　　　　　　　　　　　　　　　　　  法　官  沈宜生
　　　　　　　　　　　　　　　　　　  法　官  張傳栗
以上正本證明與原本無異。
不得上訴。
                                      書記官　秦慧榮
中　　華　　民　　國　　94　　年　　3 　　月　　10　　日
